【裁判字號】    99,交聲,3300
【裁判日期】    991126
【裁判案由】    交管條例聲異
【裁判全文】
臺灣板橋地方法院交通事件裁定        99年度交聲字第3300號
原處分機關  交通部公路總局臺北區監理所板橋監理站
異  議  人
即受處分人  楊瑞福
上列異議人即受處分人因違反道路交通管理處罰條例事件，對於
交通部公路總局臺北區監理所板橋監理站民國99年10月13日所為
之處分（原處分案號：板監裁字第裁41-C00000000號），聲明異
議，本院裁定如下：
    主  文
異議駁回。
    理  由
一、原處分意旨略以：異議人即受處分人楊瑞福於民國99年9 月
    4 日10時34分許，騎乘車號GCN-587 號重型機車，行經臺北
    縣板橋市○○路與民族路225 巷之交岔路口時，有「駕車行
    經有燈光號誌管制之交岔路口闖紅燈」之違規行為，經臺北
    縣政府警察局海山分局海山派出所警員當場攔停，並填製臺
    北縣政府警察局北縣警交大字第C00000000 號舉發違反道路
    交通管理事件通知單（下稱舉發通知單）舉發，再經原處分
    機關於99年10月13日以板監裁字第裁41-C00000000號違反道
    路交通管理事件裁決書，依道路交通管理處罰條例第53條第
    1 項之規定，裁處罰鍰新臺幣（下同）1,800 元，並依同條
    例第63條第1 項第3 款（原處分疏未敘明第3 款）之規定，
    記違規點數3 點。
二、異議意旨略以：伊當時騎至臺北縣板橋市○○路往中和方向
    與民族路225 巷之路口時，因該路口係Ｔ字型路口，且無待
    轉區，亦無設置兩段式左轉標誌，伊即未兩段式左轉而直接
    於路口左轉，伊並非紅燈左轉，再者，如果該路口須兩段式
    左轉，何以路口未如同相鄰之下一路口（即270 巷口）一般
    ，設置兩段式左轉標誌及待轉區，是前後相鄰之兩路口之路
    標及待轉區標準不一，顯然誤導民眾，令人感覺設有陷阱，
    係為開罰單做業績，為此聲明異議，請求撤銷原處分云云。
三、按道路交通管理處罰條例所稱之汽車，包括機器腳踏車；汽
    車駕駛人，行經有燈光號誌管制之交岔路口闖紅燈者，處新
    臺幣1,800 元以上5,400 元以下罰鍰；又汽車駕駛人駕駛汽
    車違反道路交通管理處罰條例第53條規定者，除應依該條所
    規定之罰鍰處罰外，並記違規點數3 點，道路交通管理處罰
    條例第3 條第8 款、第53條第1 項、第63條第1 項第3 款分
    別定有明文。
四、經查：
  (一)臺北縣板橋市○○路與民族路225 巷之交岔路口係Ｔ字型交
    岔路口，並設置有燈光號誌管制之情，為異議人所不爭執，
    且經證人即本件舉發警員林錦楓於本院訊問時證述明確（見
    本院卷第23頁），復有該路口之交通號誌現場照片4 幀在卷
    可佐（見本院卷第17、19至21頁），堪信屬實。再異議人於
    前揭時、地，騎乘車號GCN-587 號重型機車違規闖紅燈左轉
    之情，業據證人林錦楓於本院訊問時具結證稱：當天我是騎
    乘機車巡邏經過舉發路口，當時我是騎在板橋民族路225 巷
    口，異議人是騎在民族路上，我是騎在225 巷，225 巷是與
    民族路相接的，我225 巷車行方向是綠燈，當時我快騎到路
    口的時候，我當時有穿警察制服，我在行駛的狀況下，發現
    異議人闖紅燈通過路口，我就追上前把異議人攔下，請異議
    人出示證件，並且告訴異議人違規的行為，但異議人不願意
    提供身分證字號，經由異議人的車籍資料查詢車主，發現車
    主是女生，但異議人是男生，我再經過多方詢問，異議人才
    告知身分證字號，我才開單告發……（問：是否認識異議人
    ？）不認識等語（見本院卷第23頁），而證人林錦楓係於執
    行勤務當中，偶然發現本件違規事實，衡情應無設詞攀誣，
    或虛構違規事實以陷害異議人之可能。況警員執行公務時，
    本身即受有行政懲處責任之監督，且其到庭具結作證，更係
    以刑事責任擔保其證言之真實性，故證人前開證述內容，以
    及其所記錄舉發之本件違規事實，應無不可採信之處，且證
    人林錦楓亦明確證稱：（問：當時視線有無被阻礙？）沒有
    ，我看得很清楚，異議人是在紅燈的情況下闖紅燈左轉等語
    （見本院卷第23頁反面），足徵證人林錦楓確有親眼目擊異
    議人騎乘前開機車，違規闖紅燈之行為，自無錯認誤判之虞
    。是異議人辯稱：伊僅係未兩段式左轉，並非紅燈左轉云云
    ，顯非事實，所新無非臨訟卸責之詞，不足採信。
  (二)異議人又辯稱：該路口係Ｔ字型路口，無待轉空間，且未設
    置兩段式左轉標誌及機車待轉區，並與相鄰下一路口之交通
    標誌及待轉區設置標準不同，顯有誤導民眾及為開罰單而做
    業績之虞云云，惟按標誌、標線、號誌之設置目的，在於提
    供車輛駕駛人及行人有關道路路況之警告、禁制、指示等資
    訊，以便利行旅及促進交通安全，道路交通標誌標線號誌設
    置規則第2 條定有明文，是異議人既騎乘機車參與道路交通
    ，自應對道路上設置之所有標誌、標線、號誌加以特別之注
    意，並確實遵守，以維自身及其他用路人之安全；又標誌、
    標線之劃設，本是主管之政府機關考量當地之交通狀況、人
    車通行之方便及行人往來之安全性等一切情形之後，依其職
    權所為之綜合判斷，其本有依法裁量之餘地，原則上洵非法
    院所得介入；茍異議人認為行政機關所為標線、標誌之設置
    不當，應先向道路主管機關陳述其意見以期改善，或依循相
    關行政程序尋求妥善處理，豈有任由異議人擅自審查認定交
    通標誌、標線、號誌是否設置得當，而逕自決定是否遵守之
    理。況本件異議人之違規行為係闖紅燈左轉，而非未依規定
    兩段式左轉，是異議人上開所辯，顯有誤會，無可採信。
五、綜上所述，本件異議人確有於前揭時、地，有「駕車行經有
    燈光號誌管制之交岔路口闖紅燈」之違規行為，事證明確。
    從而，原處分機關依道路交通管理處罰條例第53條第1 項之
    規定，裁處罰鍰1,800 元，並依同條例第63條第1 項第3 款
    之規定，記違規點數3 點，其認事用法均無違誤，裁罰亦無
    不當，本件異議為無理由，應予駁回。
據上論斷，應依道路交通管理處罰條例第87條第2 項，道路交通
案件處理辦法第18條，裁定如主文。
中    華    民    國    99    年    11    月    26    日
                  交通法庭    法  官  鄧雅心
以上正本證明與原本無異。
如不服本裁定，應於送達後5 日內，向本院提出抗告狀。
                              書記官  王小芬
中    華    民    國    99    年    11    月    26    日

司法院資訊處製作；財團法人民間司法改革基金會備份。
